臺灣板橋地方法院刑事判決　　　　　　　　　　　　　九十年度訴字第二一八六號
　　公　訴　人　臺灣板橋地方法院檢察署檢察官
　　被　　　告　乙○○
　　　　　　　　甲○○
　　選任辯護人　楊川上律師
右列被告因偽造文書等案件，經檢察官提起公訴（九十年度偵字第二０三三二號），
及移
如左：
    主  文
乙○○連續於夜間侵入住宅竊盜，累犯，處有期徒刑壹年。扣案之變造王健銘身分證
上之乙○○相片一張、於偽造之二份「金飾來源證明書」上偽造之「王健銘」簽名署
押各一枚（共二枚），均沒收。
甲○○無罪。
    事  實
一、乙○○曾於民國八十五年間因違反槍砲彈藥刀械管制條例案件，於八十五年十二
    月十六日經台灣士林地方法院以八十五年度易字第三三二三號判處有期徒刑二月
    ，八十六年一月二十四日確定，於八十六年三月二十六日易科罰金執行完畢。猶
    不知悔改，而為左列犯行：
(一)、乙○○於九十年八月間某日，在花蓮縣花蓮市某便利商店內之影印機上，拾獲王
    健銘所有遭竊之身分證一枚（王健銘之身分證係於九十年七月十五日，在其花蓮
    市○○○街二十四號住宅，遭某不詳姓名年籍之人竊取，棄置於上開便利商店影
    印機上），竟意圖為自己不法所有，不思歸還，而將之侵占入己。嗣於九十年十
    一月初某日，在其位於台北縣樹林市○○路九五號Ｂ棟九樓住處，以將自己之照
    片換貼於王健銘之國民身分證上之方式，變造王健銘之國民身分證一枚，並伺機
    日後使用。
(二)、乙○○基於意圖為自己不法所有之概括犯意，於九十年九月九日二十一時許，見
    花蓮市○○路五三三巷六號江美志住宅一樓大門未關，即打開右側鋁門，侵入該
    住宅內，竊取江美志所有置於上址一樓內椅子上之手提包一只（內有摩托羅拉手
    機（含電持一個）一支、新台幣七百元、江美志及其夫葉雲翔身分證各一張、二
    信提款卡一張、台新銀行提款卡一張、土銀信用卡一張、二信信用卡一張、私章
    三顆、郵局存摺二本、二信存摺一本、駕照一張），得手後，乙○○於同年月十
    一日二十一時許，在花蓮市○○路附近，將該竊得之摩托羅拉手機一支交給不知
    情友人吳崇渠使用，提款卡及信用卡則予以丟棄。嗣經江美志報案，經花蓮縣警
    察局花蓮分局刑事組人員前往竊案現場採證，於竊案現場辦公桌抽屜之信封一只
    上，採得可疑指紋數枚，嗣送刑事警察局鑑驗結果，認與乙○○存檔之右食指、
    右中指、右拇指之指紋相符，及警方調閱該失竊手機序號（000000000
    000000號）現使用人吳崇渠，經吳崇渠之供述，而查獲上情。
(三)、乙○○復承前意圖為自己不法所有之概括犯意及基於行使變造特種文書、行使偽
    造私文書之概括犯意，於九十年十一月二十日十二時四十五分許，在臺北縣新莊
    市○○路一三一號王清和所經營之「尚德銀樓」，見王清和上廁所無人在現場顧
    店，認有機可乘，即進入店內，徒手竊取王清和所有置於櫃台內之紅寶石鑽戒九
    枚、藍寶石鑽戒六枚、白鑽戒一枚，得手後，乙○○旋即先後(1)於同日（九十年
    十一月二十日）下午五時許，持前揭甫竊得之白紅寶石鑽戒、鑲鑽黃金戒子各一
    枚，至臺北縣板橋市○○○路五一號，甲○○經營之「萬泰銀樓」變賣典當，乙
    ○○出示前開於(一)所示時、地所變造之王健銘國民身分證，向不知情之甲○○（
    詳見後述理由欄貳）表示其為王健銘本人，而行使之，又因乙○○無法提出該等
    戒指合法來源證明文件，遂在空白之「金飾來源證明書」上立證明書人（即金飾
    出賣人）欄偽簽王健銘之簽名署押一枚，並填寫國民身分證號碼「Ｚ00000
    0000」、出生年月日「六十二年四月九日生」、住址「花蓮市○○街二十四
    號」等字樣，而偽造該份「金飾來源證明書」之私文書一紙後，交予甲○○，而
    行使之；(2)於翌日（同年月二十一日）下午五時許，持黃金18Ｋ金紅寶石鑽戒一
    枚，至上址「萬泰銀樓」，以相同一方式（指行使偽造「金飾來源證明書」之私
    文書及行使變造國民身分證）典當予甲○○。均足以生損害於王健銘本人、甲○
    ○（指行使偽造「金飾來源證明書」之私文書部分及行使變造國民身分證部分）
    及戶政機關對於國民身分證管理之正確性（指行使變造國民身分證部分）。嗣乙
    ○○於九十年十二月九日十六時三十分許，在臺北縣新莊市○○路四Ｏ四號前，
    為警查獲，當場扣得乙○○戴在右手指之藍寶石鑽戒一枚，再依乙○○之供述，
    至甲○○經營之萬泰銀樓扣得鑲鑽黃金戒指及白金紅寶鑽戒各一枚，而悉上情。
二、案經台北縣警察局新莊分局報請台灣板橋地方法院檢察署檢察官偵查起訴及移送
    本院併案審理。
    理  由
壹、有罪部分：（被告乙○○部分）
一、右揭事實，迭據被告乙○○於警偵訊及本院審理中坦承不諱，且查：(1)、關於被
    告乙○○如事實欄一、(一)所示犯行部分，並經被害人王健銘於警訊中指訴綦詳，
    且有變造之王健銘身分證一枚扣案可資佐證；(2)、關於被告乙○○如事實欄一、
    (二)所示犯行部分，核與被害人江美志之指訴被害之情節相符，並經證人吳崇渠於
    警訊中證述明確，另有被害人江美志出具之贓物認領保管單一紙、花蓮縣警察局
    花蓮分局偵破刑案報告書一紙、內政部警政署刑事警察局九十年十月二日（九十
    ）刑紋字第一九二一二０號鑑驗書一紙暨所附指紋照片影本四張及指紋卡影本一
    張、台灣大哥大股份有限公司函暨台灣大哥大通聯紀錄各一紙等在卷可資佐證。
    (3)關於被告乙○○如事實欄一、(三)所示犯行部分，亦經被害人王清和於警訊中及
    本院審理中指訴綦詳，並經同案被告甲○○於警訊及偵審中供陳明確，另有贓物
    認領保管單一紙、金飾來源證明書影本二紙、金飾相片二張、金飾樣式電腦列印
    （含標價）二紙在卷足憑。
二、至被告乙○○雖供稱：前開竊得之十六枚戒指，除查獲時其手上戴的藍寶石鑽戒
    一枚外，其餘已全部分四、五次賣給同案被告甲○○云云，惟訊據同案被告甲○
    ○僅坦承於事實欄一、(三)、(1)、(2)所示時地，共二次收購被告乙○○典當之三枚
    戒指（一次二枚、一次一枚）外，其餘皆否認，對此，被告乙○○、甲○○二人
    ，誠屬各說各話。經查，被告乙○○為警查獲後，帶同警方人員前往同案被告甲
    ○○經營之萬泰銀樓內，僅查扣鑲鑽黃金戒指及白金紅寶鑽戒各一枚（黃金18Ｋ
    金紅寶石鑽戒一枚已轉賣第三人），並未查獲被告乙○○所稱其竊得典當予同案
    被告甲○○之其他多枚戒指等情，業見前述，則被告乙○○前開關於全部共典當
    四、五次予同案被告甲○○之供詞，已難遽予採信；又按測謊鑑定，係依一般人
    在說謊時，會產生遲移、緊張、恐懼、不安等心理波動現項，乃利用測謊儀器將
    受測者之上開情緒波動情形加以紀錄，用以判別受測者所供述之真實性，倘受測
    者愈想壓抑其謊言所產生之情緒，在測謊儀器上會產生明顯之情緒波動，反之，
    則無此不實之波動反應。本院為期慎重函請法務部調查局對被告乙○○作測謊鑑
    定，經該局以控制問題法、混合問題法測謊結果認「乙○○稱：（一）其竊盜所
    得戒指全數賣給甲○○；（二）其未於他處變賣竊盜所得戒指；（三）其未保留
    竊盜所得戒指。經測試呈情緒波動之反應，研判有說謊。」，此有該局九十一年
    三月十四日調科參字第０九一０００八四八九０號測謊報告書一紙可參，由是觀
    之，益徵被告林維峰供述除其手上戴的一枚戒指外，其餘全部戒指分四、五次典
    當予被告甲○○一節，不足採信。本件事證明確，被告乙○○之犯行，洵堪認定
    。
三、核被告乙○○如事實欄一、(一)之所為，係犯刑法第三百三十七條侵占離本人所持
    有之物罪（起訴書誤認係侵占遺失物）；被告如事實欄一、(二)之所為，係犯刑法
    第三百二十一條第一項第一款之於夜間侵入住宅竊盜罪；其如事實欄一、(三)之所
    為，係犯刑法第三百二十條第一項之竊盜罪，同法第二百十六條、第二百十條之
    行使偽造私文書罪、同法第二百十六條、第二百十二條行使變造特種文書罪。被
    告如事實欄一、(三)、(1)、(2)所示時地在「金飾來源證明書」上立證明書人（即金
    飾出賣人）欄偽簽王健銘之簽名署押各一枚之行為，係偽造私文書行為之階段行
    為，為偽造私文書罪所吸收；及被告變造特種文書、偽造私文書後持以行使，其
    變造、偽造之低度行為，均為行使之高度行為所吸收，均不另論罪。被告如事實
    欄一、(三)所示，先後二次行使偽造私文書、二次行使變造特種文書之犯行，及如
    事實欄一、(二)、(三)所示先後二次竊盜犯行，各均時間緊接，犯罪（或基本）構成
    要件相同，顯均係基於概括犯意為之，均為連續犯，依刑法第五十六條之規定，
    應各論以行使偽造私文書罪、變造特種文書罪一罪，竊盜部分則論以情節較重之
    刑法第三百二十一條第一項第一款之於夜間侵入住宅竊盜罪一罪，分別各加重其
    刑。公訴人雖未就被告如事實欄一、(二)所示竊盜犯行部分起訴（業經台灣花蓮地
    方法院檢察署九十一年度偵緝字第二三號移送併案審理），惟此部分與起訴部分
    如事實欄一、(三)所示竊盜犯行部分，有連續犯之裁判上一罪關係，依審判不可分
    原則，本院自應併予審理。被告所犯上開刑法第三百三十七條侵占離本人持有物
    罪、同法第二百十六條、第二百十條之行使偽造私文書罪、同法第二百十六條、
    第二百十二條行使變造特種文書罪、同法第三百二十一條第一項第一款之於夜間
    侵入住宅竊盜罪間，有方法、結果之牽連關係，依刑法第五十五條之規定，應從
    一重之刑法第三百二十一條第一項第一款之於夜間侵入住宅竊盜罪處斷。被告有
    如事實欄所載之論罪科刑執行情形，有台灣高等法院檢察署刑案紀錄簡覆表及台
    灣高等法院被告全國前案紀錄表在卷可憑，其於有期徒刑之執行完畢後五年內，
    再犯有期徒刑以上之上開各罪（所犯刑法第三百三十七條侵占離本人持有物罪部
    分，屬專科罰金之罪，不構成累犯），為累犯，依法遞加重其刑。爰審酌被告犯
    罪之動機、目的、手段、所生危害及犯罪後之態度等一切情狀，量處如主文所示
    之刑，以示懲儆。
三、扣案之變造「王健銘」國民身分證上乙○○之相片一張，為被告乙○○所有，且
    係供其犯行使變造特種文書罪所用之物，業據被告乙○○供明在卷，應依刑法第
    三十八條第一項第二款之規定宣告沒收；又偽造之二份「金飾來源證明書」上，
    偽造之「王健銘」簽名署押各一枚（共二枚），均應依刑法第二百十九條之規定
    宣告沒收。
貳、無罪部分：（被告甲○○部分）
一、公訴意旨略以：被告甲○○明知被告乙○○於如事實欄一、(二)所竊取之寶石戒指
    ，係來路不明之贓物，仍基於概括之犯意，自九十年十一月二十日起至十二月六
    日止，以共計二萬餘元之代價，陸續故買乙○○前開所竊得之贓物，再販售予不
    知情之第三人牟利，因認被告甲○○涉有刑法第三百四十九條之故買贓物罪嫌云
    云。
二、按犯罪事實應依證據認定之，無證據不得推定其犯罪事實。又不能證明被告犯罪
    者，應諭知無罪之判決，刑事訴訟法第一百五十四條、第三百零一條第一項分別
    定有明文。本件公訴人認被告甲○○涉有右揭犯行，係以被告乙○○供稱其多次
    持價值三十四萬餘元之金飾出賣，被告甲○○未予查看原賣出之證明文件，且未
    給予收據，而收購之價格亦顯低於行情為其主要論據。訊據被告甲○○堅詞否認
    有故買贓物犯行，辯稱：被告乙○○告知那是他（指乙○○）的結婚戒指，且小
    孩心臟有問題急需用錢，且他有寫金飾來源證明書，又有身分證供登記，並表示
    伊將予回贖，所以不疑有他，且被告乙○○只前來典當出賣二次（共三枚戒指）
    ，均有登記，伊不知是贓物等語置辯。經查：
（一）同案被告乙○○持竊得之戒指到被告甲○○經營之萬泰銀樓典當變賣時，為怕
      甲○○懷疑發現，均告知是婚戒，因小孩心臟有問題急需用錢，並表示將會回
      贖請保留期限，被告甲○○不知道是贓物等情，業據被告乙○○分別於偵查中
      供稱：「我為怕甲○○懷疑，將一些戒指拿給她看，並將最大一顆戴在手上，
      說是婚戒，我還向她要求保留一段時間待我贖回」（見九十年偵字第二０三三
      二號卷第四頁），及於本院供述：「我跟她說是我與我太太結婚之物拿來賣的
      ，我怕她發現知道是偷來的。」、「（問：甲○○是否知道是贓物？）不知道
      ，：：」（見本院九十年十二月二十六日訊問筆錄），「我跟她說是我跟我太
      太結婚的首飾。」、「第一次，我說是結婚用的，急著用錢，第二次，我跟她
      說小孩心臟有毛病，需要用錢，：：」（見本院九十一年一月十四訊問筆錄）
      ，「十一月二十日及十一月二十一日二次都有拿身分證給她看，：：這二次我
      都有跟她表示我會再來回贖，我怕她懷疑。」（見本院九十一年四月八日審理
      筆錄）等語甚明，核與被告甲○○所辯相符；再者，被告乙○○變賣時除使用
      變造之王健銘國民身分證供被告乙○○查驗外，並有填寫「金飾來源證明書」
      交付被告甲○○，以保證該等戒指之來源合法，就被告甲○○對之收購程序而
      言，亦與常情無違，實難遽認被告甲○○對該等戒指有何贓物之認識。
（二）次查，金飾珠寶之價格，本即因其等級、成色之不同而有高低，而有色寶石之
      價值，亦有不同看法，況經營珠寶生意，均是將本求利，買入時總會以成本加
      上利潤為考量，以生意人將本求利之營業手法，亦不足為異，再參以被告甲○
      ○所提出寶石類戒指之成本不高，有戒指照片及保管條二紙可參，及同案被告
      乙○○典當時尚向被告甲○○表示因為急用、將會予回贖等情，尚難僅因被告
      甲○○收購之價格低於市價即認定其有贓物之認識。
（三）又被告乙○○僅於事實欄一、(三)、(1)、(2)所示時地，共二次變賣典當三枚戒指
      （一次二枚、一次一枚）予被告甲○○等情，及被告乙○○所供稱前開竊得之
      十六枚戒指，除查獲時其手上戴的藍寶石鑽戒一枚外，其餘已全部分四、五次
      賣給被告甲○○乙節，不足採信等情，業見前述理由欄壹、二所示，足見公訴
      人所認被告甲○○陸續將同案被告乙○○竊得之戒指（全部十六枚），以共二
      萬元之代價購買云云，顯屬誤認。尚難認被告乙○○先後二次變賣典當三枚戒
      指（一次二枚、一次一枚），有何異於常情之處，進而推論被告甲○○係故買
      贓物。
（四）綜上所述，告甲○○辯稱不知二次買受之戒指（共三枚）係屬來路不明之贓物
      等語，堪以採信。此外，復查無其他積極證據足認被告甲○○有公訴人所指之
      故買贓物犯行，不能證明被告甲○○犯罪，依法應諭知無罪之判決。
據上論斷，應依刑事訴訟法第二百九十九條第一項前段、第三百零一條第一項，刑法
第五十六條、第三百三十七條、第二百十六條、第二百十條、第二百十二條、第三百
二十一條第一項第一款、第四十七條、第五十五條、第二百十九條、第三十八條第一
項第二款，罰金罰鍰提高標準條例第一條前段，判決如主文。
本案經檢察官馬凱蕙到庭執行職務
中      華      民      國      九十一    年      四    月    二十二    日
                                    臺灣板橋地方法院刑事第四庭
                                          法  官  劉  大  衛
右正本證明與原本無異。
如不服本判決，應於判決送達後十日內向本院提出上訴狀。
                                          書記官  蕭  興  南
中      華      民      國      九十一      年      五    月    七      日
附錄本案所犯法條全文：
刑法第二百一十條
偽造、變造私文書，足以生損害於公眾或他人者，處五年以下有期徒刑。
刑法第二百一十二條
偽造、變造護照、旅券、免許證、特許證及關於品行、能力服務或其他相類之證書、
介紹書，足以生損害於公眾或他人者，處一年以下有期徒刑、拘役或三百元以下罰金
。
刑法第二百一十六條
行使第二百十條至第二百十五條之文書者，依偽造、變造文書或登載不實事項或使登
載不實事項之規定處斷。
刑法第三百三十九條
刑法第三百二十一條
刑法第三百三十七條
意圖為自己或第三人不法之所有，而侵占遺失物、漂流物或其他離本人所持有之物者
，處五百元以下罰金。
